臺灣板橋地方法院民事裁定　　　　　　100年度事聲字第120號
異　議　人　銘宏億企業有限公司
法定代理人　賴春敏
相　對　人　陳慶助
上列異議人對於本院司法事務官於民國100年4月20日所為100年
度司裁全字第599號假扣押裁定事件提出異議，本院裁定如下：
    主  文
異議駁回。
異議程序費用由異議人負擔。
    理  由
一、按當事人對於司法事務官處理事件所為之終局處分，得於處
    分送達後10日之不變期間內，以書狀向司法事務官提出異議
    ；司法事務官認前項異議有理由時，應另為適當之處分；認
    異議為無理由者，應送請法院裁定之；法院認該異議為有理
    由時，應為適當之裁定，認異議為無理由者，應以裁定駁回
    之，民事訴訟法第240 條之4 第1 項至第3 項分別定有明文
    。本件異議人就本院司法事務官於民國100年4月20日以100
    年度司裁全字第599 號假扣押裁定之終局處分，聲明不服而
    提出異議，經核與上開條文規定相符，先予敘明。
二、本件異議意旨略以：本件異議人聲請假扣押已釋明恐債務人
    近期將異議人製造生產之機器設備搬離並變賣，嚴重影響異
    議人權益，且恐日後受償無門，鈞院竟以聲請人之釋明未使
    鈞院產生對於相對人假扣押大致適當之心證，鈞院法律見解
    恐嚴重影響債權人之權益，若債權人債權無法保全而致損害
    ，實難甘服，敬請另裁定准予扣押等語。
三、按債權人就金錢請求或得易為金錢請求之請求，欲保全強制
    執行者，固得聲請假扣押，惟為此項聲請，依民國92年2 月
    7日修訂公布，同年9月1 日生效之民事訴訟法第526條第1、
    2 項規定：「請求及假扣押之原因，應釋明之。」、「前項
    釋明如有不足，而債權人陳明願供擔保或法院認為適當者，
    法院得定相當之擔保，命供擔保後為假扣押。」。而所謂假
    扣押之原因，依同法第523 條之規定，係指日後有不能強制
    執行或甚難執行之虞，或應在外國為強制執行之情形，如債
    務人浪費財產，增加負擔，或就其財產為不利益之處分，將
    成為無資力之狀態，或將移住遠地、逃匿無蹤、隱匿財產等
    是。債權人就假扣押之原因，依法有釋明之義務，如釋明不
    足，而債權人陳明願供擔保或法院認為適當者，法院始得定
    相當之擔保，命供擔保後為假扣押。故依上開修正後之法文
    規定，法院僅得於債權人釋明不足時，准其供擔保以補足之
    。債權人不得未為任何釋明，而全以擔保代其釋明之責。且
    如釋明之不足無法由債權人供擔保以補足之，法院仍應駁回
    債權人之聲請，非一經債權人陳明願供擔保，即當然准為該
    項假扣押（最高法院92 年度臺抗字第425號裁判參照）。再
    依同法第284 條規定：「釋明事實上之主張者，得用可使法
    院信其主張為真實之一切證據。但不能即時調查者，不在此
    限。」。所謂因釋明而應提出法院能即時調查之證據，係指
    當事人於釋明其事實上之主張時，應同時提出可供法院得隨
    時進行調查之證據而言，故當事人如未同時提出供釋明用之
    證據，法院自無裁定限期命其補正之必要，最高法院75年度
    臺抗字第453號裁定亦可資參酌。
四、查異議人於假扣押聲請狀所提之證據（本票影本乙紙），僅
    能釋明其所主張本件假扣押之「本案請求原因」（即票款債
    權）。惟就「假扣押之原因」（如債務人浪費財產，增加負
    擔，或就其財產為不利益之處分，將成為無資力之狀態，或
    將移住遠地、逃匿無蹤、隱匿財產等等），則僅陳述「近聞
    債務人正將所有財產搬移隱匿，致日後有不能強制執行或甚
    難執行之虞」，並未提出任何可使法院相信有假扣押原因之
    證據，聲請人未盡釋明之義務，雖陳明願供擔保以代釋明，
    惟依前揭說明，本件聲請仍於法不合，不應准許。原裁定駁
    回異議人之聲請，並無不當，異議人請求將原裁定廢棄，准
    許假扣押之裁定，為無理由，應予駁回。
五、依民事訴訟法第240條之4第3項、第95條、第78條，裁定如
    主文。
中    華    民    國   100    年    5     月    16    日
                 民事第三庭      法  官  陳映如
右正本係照原本作成。
如對本裁定抗告須於裁定送達後十日內向本院提出抗告狀並繳納
抗告費新臺幣1,000元整。
中    華    民    國   100    年    5     月    16    日
                                 書記官  林勁丞